臺灣高等法院刑事判決　　　　　 93年度重上更(三)字第194號
上　訴　人
即　被　告　甲○○
選任辯護人　蕭介生律師
上列上訴人因誣告案件，不服臺灣臺北地方法院86年度訴字第10
57號中華民國87年8 月27日第一審判決（起訴案號：臺灣臺北地
方法院檢察署86年度偵字第3018號、併辦案號：86年度偵字第16
108 號），提起上訴，本院判決後，經最高法院第三次發回更審
，本院更為判決如下：
    主  文
原判決撤銷。
甲○○意圖他人受刑事處分，向該管公務員誣告，累犯，處有期
徒刑貳年。
    事  實
一、甲○○前於民國七十二年間因詐欺案件，經本院判處有期徒
    刑四月，並於七十八年一月二十五日經減刑為有期徒刑二月
    確定，七十八年一月一日入監執行，七十八年二月二十八日
    執行完畢。
二、緣甲○○於七十八年十一月、十二月間向乙○○表示因經濟
    困難，欲向乙○○借款新臺幣（下同）二千零七十五萬六千
    九百元，並願以其不知情之胞兄周銘嘉所有座落臺北市○○
    區○○段一小段一一三號地號土地，及其地上建物門牌號碼
    為臺北市○○區○○街五十八號六樓房屋提供向臺北市第七
    信用合作社龍安分社（下稱七信龍安分社）設定抵押，以借
    款二千零七十五萬六千九百元，俟該貸款辦妥後再歸還，乙○○允之，即分別向陳聰寶、李春道、周雪蓉、嚴太榮、蔡
    崇賢、李仍雄、王武男等人借得計二千零七十五萬六千九百
    元後交予甲○○，甲○○則交付丙○○所簽發付款人為七信
    龍安分社，甲存第六０九三五九之二號帳戶（下同）之支票
    九張予乙○○為憑，乙○○並分別再將該支票九張交付予陳
    聰寶、李春道、周雪蓉、嚴太榮、蔡崇賢、李仍雄、王武男
    等人收執，詎甲○○得款後竟拒絕辦理前揭抵押權設定貸款
    以清償債務，而所交付之九張票據經提示後均不獲兌現，並
    經過多次換票延期，甲○○仍無法清償前揭債務，而陳聰寶
    、李春道、周雪蓉、嚴太榮、蔡崇賢等人所持有之由甲○○
    輾轉交付之丙○○簽發之付款人七信龍安分社之支票，亦頻
    遭退票，嗣陳聰寶、周雪蓉透過乙○○與甲○○取得聯繫，
    甲○○並答允陳聰寶、周雪蓉另行簽發支票已換回原先退票
    之支票；甲○○遂於七十八年、七十九年間：
（一）持一張前揭帳號，票號ＦＣ0000000、面額一百萬
      元，且已由甲○○事先在支票背面簽名背書之支票，至周
      雪蓉服務處所即臺北市○○路○段一０八號臺北市第七信
      用合作社城南分社二樓，向周雪蓉換回原先已退票之支票
      ，並表明其已有支票背書，保證屆期不會再退票。
（二）持四張前揭帳號，票號ＦＣ0000000（面額四十四
      萬元）、票號ＦＣ0000000（面額二十一萬六千九
      百元）、ＦＣ0000000（面額四百二十萬元）、Ｆ
      Ｃ0000000（面額一百萬元），至陳聰寶服務處所
      即臺北市○○路臺北市第七信用合作社儲蓄部，向陳聰寶
      換回原先已退票之支票，甲○○並在該四張支票背面親自
      簽名背書。
（三）另行簽發前揭二張帳號，票號ＦＣ0000000（面額
      二百萬元）、票號ＦＣ0000000（面額二十萬元）
      ，並均已在該支票背面簽名背書，委由乙○○交付予李春
      道（面額二百萬元，原審誤為蔡崇賢）、嚴太榮（面額二
      十萬元），並換回原先已退票之支票。
三、詎甲○○明知前揭帳號，票號ＦＣ0000000（面額一
    百萬元）、ＦＣ0000000（面額四十四萬元）、ＦＣ
    0000000（面額二十一萬六千九百元）、ＦＣ000
    0000（面額四百二十萬元）、ＦＣ0000000（面
    額一百萬元，起訴書誤載為ＦＣ0000000）、ＦＣ0
    000000（面額二百萬元）、ＦＣ0000000（面
    額二十萬元）等七張（下稱系爭七張支票），乃係其親自在
    該等支票背面簽名背書，竟意圖使乙○○受刑事處分，虛構
    前揭七張支票乃係乙○○為提出民事訟訴而冒用甲○○名義
    ，偽造甲○○之背書，並於八十一年五月二十六日具狀向臺
    灣臺北地方法院檢察署該管公務員提出偽造文書告訴，誣告
    乙○○冒用甲○○名義，在系爭七張支票背面偽造甲○○之
    背書，乙○○有關偽造甲○○支票背書案，經臺灣臺北地方
    法院檢察署檢察官於八十二年二月十六日起訴（八十一年度
    偵字第一一七八一號），並經原法院於八十二年九月二十四
    日以八十二年度訴字第一七一六號判決判處有期徒刑八月，
    緩刑三年，乙○○上訴後，經本院於八十四年二月十五日以
    八十二年度上訴字第六六六七號判決改判無罪，並經本院仍
    於八十五年十二月十日以八十五年度上更(一)字第一六六號判
    決無罪，嗣並確定，乙○○始免於受刑事處分。
四、案經臺灣高等法院檢察署發交由臺灣臺北地方法院檢察署檢
    察官偵查起訴暨併案審理。
    理  由
甲、證據能力方面：
一、按九十二年一月十四日修正通過之刑事訴訟法施行前，已繫
    屬於各級法院之案件，其以後之訴訟程序，應依修正刑事訴
    訟法終結之。但修正刑事訴訟法施行前已依法定程序進行之
    訴訟程序，其效力不受影響，刑事訴訟法施行法第七條之三
    定有明文。
二、查本案係於刑事訴訟法九十二年九月一日修正施行前繫屬於
    原審，迄至本院前審以八十七年度上訴字第四三六五號審理
    ，亦於八十九年六月九日辯論終結，而有關本案相關證據：
    即證人周雪蓉、陳聰寶、李春道、蔡崇賢、嚴太榮、王武榮
    、丙○○、告訴人乙○○於偵查、原審及本院前審審理中暨
    另案於臺灣臺北地方法院八十二年度訴字第一七一六號案件
    偵查、法院審理中之供述，於原審及本院前審審判期日及另
    案審理中，依法提示被告辨示，並經合法調查，從而依上開
    施行法之規定，該訴訟程序之效力不因刑事訴訟法之修正施
    行而受影響，換言之，上開證據均俱證據能力。且被告及其
    辯護人於本院就證人周雪蓉、陳聰寶、李春道、蔡崇賢、嚴
    太榮、王武榮及告訴人乙○○部分均陳明不再聲請傳喚，有
    本院本審九十三年十二月二日準備程序筆錄足稽，是本院自
    無再加傳喚行交互詰問之必要，併此敘明。
乙、實體方面：
一、訊據上訴人即被告甲○○始終否認其有交付系爭七張支票予
    告訴人乙○○及有在系爭七張支票背面背書，並否認其有誣
    告告訴人乙○○之犯行，於原審、本院前審及本審均辯稱：
    未向乙○○借款二千萬元，亦未提供周銘嘉土地設定抵押，
    未使用丙○○的支票，伊到七信城南分社找周雪蓉是受乙○○所託送支票給周雪蓉，但伊未在系爭七張支票背書，而伊
    認為係告訴人乙○○冒用伊署押簽名背書，乃係從系爭七張
    支票全部之背書觀之，並不一致，就該七枚署押與其署押比
    對，無論筆勢、結構、形態均迥然不同，應非同一人書寫，
    又依告訴人乙○○在金融界服務近二十年之年資經歷，職位
    為副理，衡情亦無讓其為不一致之背書之情事，是伊認系爭
    七張支票乃告訴人乙○○恐債權不能確保之情況下，為追索
    債權所偽造，其理甚明，伊並無誣告行為，且伊與證人陳聰
    寶、李春道等人素昧平生，彼此之間不可能有借貸或交付支
    票情事，若伊真有背書，證人等早已依法提示支票並追索，
    證人等既未按期提示支票或追索，是其證言虛假而毫無憑據
    云云。
二、經查：
（一）右揭事實迭據告訴人乙○○指訴甚詳，並有系爭七張支票
      正本（票號ＦＣ0000000、ＦＣ0000000號
      附於被告被訴詐欺案卷之八十六年度執他字第九九一號卷
      第二六頁、ＦＣ0000000號附於原審卷第六二頁、
      ＦＣ0000000號附於原審卷第一六０頁、ＦＣ00
      00000、ＦＣ0000000、ＦＣ0000000
      號附於原審卷第一六一至一六三頁）在卷可稽。
（二）又告訴人於八十一年度偵字第一０一二六號偵查中所提出
      與被告、周銘嘉、李春道對話及被告與告訴人間對話之錄
      音譯文，其內略載「周銘嘉說：這件事是因為我弟弟（甲○○）股票下跌，以致虧損總共七千多萬元，……，另外
      我投資劍潭的房屋、合作社，黃經理也去處理協調好幾次
      ，…，確實周副理這筆錢承擔不了；甲○○說：周副理前
      幾天跟我通電，所講的話，我感到沒面子，向他借這筆錢
      還未能償還而欠他是事實，……，因我貪利息而拿錢去借
      別人做股票墊款，同時也向證券公司上級人員借款，向周
      副理借款二千多萬元，……，周銘嘉：請各位再忍耐，向
      周副理借這筆錢，我們兄弟也有意要解決」「Ａ（即甲○○）我就是用這五間房屋抵償二千多萬元，我欠您二千多
      萬元，同時也是用這五間房屋抵償借款，……」等文（附
      於本院註明調卷資料之卷宗內），而該譯文之錄音帶，雖
      經臺灣臺北地方法院檢察署以九十四年四月十二日北檢大
      性86執他字第991字第18947號函復經查卷內無錄音帶等語
      在卷（本院本審卷第七六頁）。然參諸被告於本院另案八
      十五年度上更(一)字第一六六號偽證等案件中審理中自承：
      「（是否有欠錢？）大概欠一、二千萬元，和本案無關，
      錄音中有錄到」「是和乙○○做丙種墊款的差額，出資五
      、六百萬元，電話中是虧的錢」「（問：電話錄音中曾承
      認向乙○○借錢？）那是股票生意」等語（該筆錄影本附
      於八十六年度偵字第三０一八號偵查卷第三二頁、第三四
      頁反頁、第三九頁反頁），顯見被告甲○○亦承認前開錄
      音譯文之內容屬實無訛。是其於本院本審中否認該錄音譯
      文之真正，自無可採。已見告訴人乙○○所指被告甲○○
      有向其借款二千零七十五萬六千九百元一節，應非虛構，
      此外並有支票九紙影本附於前案卷可稽，而其中二張支票
      且經被告背書亦為其所不否認，再參之證人陳聰寶、周雪
      蓉、蔡崇賢、李春道、嚴太榮、李仍雄、王武男等人於前
      案所證，渠等確於七十八年十一、十二月間分別借款數十
      至數百萬元不等之現金予告訴人乙○○轉借他人等語，更
      足認告訴人此部分所指陳，堪足信實。
（三）又被告甲○○雖否認該系案支票橫式背書為其所為，而本
      件筆跡經送法務部調查局、內政部警政署刑事警察局、中
      央警察大學、憲兵司令部刑事支援鑑識中心等鑑定，雖均
      未能為鑑定（詳後述），惟查被告曾於案外人余錫光所簽
      發七十三年六月六日，金額九萬一千元，彰化商業銀行東
      門分行、票號ＭＤ0000000號之支票一紙背面為橫
      式背書，業經本院八十二年度上訴字第六六六七號偽證案
      件審理時，向臺灣臺北地方法院調閱八十二年度促速字第
      一五三七九號支付命令卷宗，內附該支票影本，而被告於
      該案中承認該支票上橫式背書為其所簽無訛（該支票影本
      附於本院本審註明調卷資料之卷宗內），經本院將該承認
      為真正之背書筆跡與本件據稱為偽造之背書筆跡以肉眼細
      加比對、觀察，發現除「周」字之寫法略有改變以外，餘
      「明雄」二字之筆跡，不論筆勢，結構、形態均屬相似。
      而查被告在余錫光支票上之背書筆跡早在七十三年間，當
      時告訴人乙○○與被告甲○○尚不認識，而告訴人乙○○
      係於本案偵審後偶見聯合報刊登甲○○登有關合建糾紛之
      事始查得此事，並於本院八十二年度上訴字第六六六七號
      案件審理時，聲請調閱前開支付命令卷宗，始悉甲○○之
      橫式草書簽名式等情，並經本院調取前開卷宗核閱屬實。
      除此之外，遍查全卷資料並無類似被告所指為偽之橫式簽
      名筆跡，是在本案之前，告訴人乙○○應尚未見過被告之
      橫式簽名，且復無其他證據證明告訴人見過該橫式簽名而
      刻意加以臨摹偽造，則告訴人如未見過甲○○之橫式特殊
      筆法，何能無中生有而偽造至筆跡相符？
（四）況查：
    (一)系爭七張支票票號ＦＣ0000000（面額一百萬元）
      ，乃係被告在臺北市○○路○段一０八號二樓交由證人周
      雪蓉收執，業據證人周雪蓉於原審調查時證述甚詳，證人
      周雪蓉並供稱：「（問：該一百萬元支票之前，亦是交付
      一百萬元支票？）是的，前幾次換票都是經乙○○轉交給
      我，該張支票是最後一張換票，被告直接交給我，因為我
      要看被告本人，拒絕由乙○○轉交給我」、「支票拿來時
      ，被告已簽章好的，我曾向乙○○查證過，因為我不認識
      被告，我當時當場打電話去問乙○○，與甲○○對質無誤
      才收的，因被告簽字我看不懂，被告說是他本人簽章的，
      我慎重查實後，才收下該張支票」等語（見原審卷第七八
      頁、第一八八至一九０頁，即同法院八十六年八月四日、
      八十七年五月十八日訊問筆錄），而證人周雪蓉前揭證稱
      ，經核與其在前案時供稱大致相符（見臺灣臺北地方法院
      檢察署八十一年度偵字第一０一二六號卷第六六頁、本院
      八十二年度上訴字第六六六七號卷第八二頁、第八三頁反
      面），且亦與告訴人乙○○所訴相符，即被告於原審八十
      七年五月十八日審理時亦當庭是認支票是其持至上址向周
      雪蓉換票的，可見自該時起，該支票即在周雪蓉持有中，
      而周雪蓉原本未曾與被告見過面，衡情迄該支票經提示而
      退票時止，要無偽造甲○○背書之理，參之證人周雪蓉與
      被告素不相識，當無誣陷被告之虞，而前揭支票之發票人
      乃係丙○○，並非被告本人，則債務人即借貸者即係被告
      本人，證人周雪蓉特別注意被告是否有背書、被告在其非
      發票人之支票上簽名背書以示負責等，亦均屬情誼之舉、
      事理之常，是證人周雪蓉前揭證言，自堪以採信；足見系
      爭七張支票票號ＦＣ0000000（面額一百萬元）乃
      係由被告親自背書應可認定。
    (二)系爭七張支票之票號ＦＣ0000000（面額四十四萬
      元）、票號ＦＣ0000000（面額二十一萬六千九百
      元）、ＦＣ0000000（面額四百二十萬元）、ＦＣ
      0000000（面額一百萬元），乃被告在臺北市○○
      路臺北市第七信用合作社儲蓄部交由證人陳聰寶收執，業
      據證人陳聰寶於原審調查時證述甚詳，證人陳聰寶並供稱
      ：「乙○○向我借錢，乙○○拿到錢再轉借給甲○○，甲○○也只借五百多萬元，分三、四次分批借的，乙○○拿
      四張甲○○的支票給我，給我這些支票之前（按即系爭七
      張支票之前揭四張支票），已給我四張支票，但未兌現，
      後來我找乙○○，乙○○則聯絡被告到七信濟南路儲蓄部
      拿這四張支票換前支票」、「甲○○、乙○○均在七信儲
      蓄部」、「甲○○事先已簽章、把金額填好，背書方面是
      當時我和儲蓄部經理聊天時，他自己背書，我看到被告背
      書的」等語（見原審卷第九二頁，即同法院八十六年九月
      十一日訊問筆錄）、「這四張支票是換票的，前面四張退
      票後，到七信濟南路儲蓄部換的，我約了甲○○在儲蓄部
      換票，我先找乙○○，由乙○○約了被告在儲蓄部換票，
      被告在儲蓄部交給我系爭四張支票」、「我當時和經理聊
      天，沒注意被告寫什麼，被告是在支票背面簽名的」（見
      原審卷第一九二頁，即同法院八十七年五月十八日訊問筆
      錄），而證人陳聰寶前揭證稱，經核與其在前案時供稱大
      致相符（見臺灣臺北地方法院檢察署八十一年度偵字第一
      ０一二六號卷第六五頁），且亦與告訴人乙○○所訴相符
      ，參之證人陳聰寶與被告素不相識，當無誣陷被告之虞，
      而前揭支票之發票人乃係丙○○，並非被告本人，則債務
      人即借貸者既係被告本人，證人陳聰寶特別注意被告是否
      有背書、被告在其非發票人之支票上簽名背書以示負責等
      ，亦均屬情誼之舉、事理之常，且苟非有上開事實，衡情
      證人陳聰寶當無於原審具結後而為上開證述，即甘冒受偽
      證罪處罰危險之理，凡此足證證人陳聰寶前揭證言，自堪
      以採信，足見系爭七張支票票號ＦＣ0000000（面
      額四十四萬元）、票號ＦＣ0000000（面額二十一
      萬六千九百元）、ＦＣ0000000（面額四百二十萬
      元）、ＦＣ0000000（面額一百萬元），乃係由被
      告親自背書應可認定。
    (三)另系爭七張支票中之票號ＦＣ0000000（面額二百
      萬元）、ＦＣ0000000（面額二十萬元），前者係
      另一債權人即證人李春道所持有，後者乃另一債權人嚴太
      榮所持有等情，業據告訴人乙○○、證人李春道陳稱甚詳
      ，而前揭二張支票，係由被告親自在背面簽名背書一節，
      亦據告訴人乙○○指訴歷歷，經質諸被告雖一再否認其在
      前揭二張支票上簽名背書，而系爭七張支票票號ＦＣ00
      00000（面額二百萬元）、ＦＣ0000000（面
      額二十萬元）、ＦＣ0000000（面額一百萬元）、
      ＦＣ0000000（面額四十四萬元）、ＦＣ0000
      000（面額二十一萬六千九百元）、ＦＣ000000
      0（面額四百二十萬元）、ＦＣ0000000（面額一
      百萬元）中之五張支票，即支票票號ＦＣ0000000
      （面額一百萬元）、ＦＣ0000000（面額四十四萬
      元）、ＦＣ0000000（面額二十一萬六千九百元）
      、ＦＣ0000000（面額四百二十萬元）、ＦＣ00
      00000（面額一百萬元）之背書筆跡（甲○○）係被
      告所簽，已如前述，該五張支票與票號ＦＣ000000
      0（面額二百萬元）、ＦＣ0000000（面額二十萬
      元）以肉眼細加比對、觀察，不論筆序慣性、筆韻神態、
      結構、形態等幾近相同，足證系爭七張支票確係被告所背
      書者，殊無疑義。
（五）至被告承認為其背書之三紙支票，其中票號ＦＣ0000
      000（有被告署押及印文，八十六年度執他字第九九一
      號卷第二五頁），ＦＣ0000000（有被告印文，同
      案卷中北檢八十一年度偵字第一０一二六號卷第八八頁）
      二紙，均是認係以印章（文）背書，故與系爭七張支票不
      同，而另一紙票號ＭＤ0000000號支票正本業經持
      票人余德和聲請發還。茲就有關鑑定筆跡及其他調查情形
      之分述如次：
    Ａ、中央警察大學八十五年九月九日校科字第八五二八二
        ０號函鑑定結果「本案系爭支票簽名字跡（ＦＣ000
        0000、ＦＣ0000000、ＦＣ0000000
        號之支票）與甲○○庭書字跡兩者所呈現筆序慣性、筆
        韻神態具有相當程度之相似性，然簽名鑑定於筆跡鑑識
        中獨具錯誤判定之危險特性，必須完整蒐集本案關係人
        平日字跡作為個化判定之必要條件資料，始能正確鑑定
        識別，避免誤判，依據現有資料無法形成確定性結論」
        （見本院另案曾丙○○被訴偽證案件八十五年度上更(一)
        字第一六六號卷第八五至八六頁）。
    Ｂ、憲兵司令部刑事支援中心11.綱得字第一六八九七
        號鑑驗通知書「(一)送鑑資料原編號Ｋ（ＦＣ00000
        00號支票）、Ｌ（ＦＣ0000000號支票）、Ｍ
        （ＦＣ0000000號支票）中”甲○○”簽名字跡
        與原編號Ａ（ＭＤ0000000號支票）、Ｈ、Ｉ、
        Ｊ（均為甲○○當庭書寫之字跡）中”甲○○”簽名字
        跡間之慣性特徵均不相符。(二)送鑑資料原編號Ｂ（臺北
        市第七信用合作社甲○○開戶印鑑資料）中之字跡因書
        寫速度及寫法不同，無法比對。(三)送鑑資料原編號Ｃ、
        Ｄ、Ｅ、Ｆ、Ｇ（甲○○8.、8.、8.、8.臺
        北市第七信用合作社支票存款送款簿之新臺幣大寫欄內
        筆跡）中無可供比對之字跡，無法比對。」（見本案原
        審卷第一二九頁）。
　　Ｃ、憲兵司令部刑事鑑識中心7.綱得字第０八七一一
        號鑑驗通知書「(一)送鑑臺北市第七信用合作社票號ＦＣ
        0000000、ＦＣ0000000二紙支票背面上
        之”甲○○”簽名字跡與彰化業銀票號ＭＤ00000
        00支票背面上之”甲○○”簽名字跡間，書寫慣性特
        徵均不相符。(二)臺北市第七信用合作社票號ＦＣ000
        0000、ＦＣ0000000、ＦＣ0000000
        、ＦＣ0000000、ＦＣ0000000、ＦＣ0
        000000、ＦＣ0000000等七紙支票背面上
        之”甲○○”簽名字跡間，因特徵不足，無法鑑定。」
        （見本案原審卷第二０五頁）。
　　Ｄ、法務部調查局7.調科貳字第０九二００二四七一四
        ０號鑑定結果「本案待鑑支票號碼ＦＣ0000000
        、ＦＣ0000000、ＦＣ0000000、ＦＣ0
        000000等原本支票四紙，其背面上「甲○○」字
        跡，因均為草體書寫，筆劃極為簡略，其形狀甚至難以
        辨識為「甲○○」三字，該簽名之書寫字體、字形均未
        見於所提供參對之甲○○親簽字樣中，惟兩者是否即非
        出於同一人手筆，則由於兩類字跡書體不一（一為草體
        、一為行體）而難客觀比對認定。」（見本案本院更(一)
　　　　審卷第九七頁。）
　　Ｅ、本院函請安泰商業銀行農安分行（原北市七信）檢送曾
        丙○○簽發之ＦＣ0000000至ＦＣ000000
        0號支票，由被告背書且已回籠之支票正本送院，惟據
        該分行函復稱：「本行支票存款戶曾丙○○（帳號00
　　　　00000）已於七十九年九月十八日拒往，因查無電
        腦檔留存，故無法提供該資料。」（本院卷第二五、二
        六頁）；又本院檢具ＦＣ0000000、ＦＣ00
        00000─６號支票四紙（原審卷第一六０至一六三
        頁）；被告當庭所書寫姓名（原審卷第三三頁、本院
        上更(一)卷第九五頁）；北院八十二年度促速一五三七
        九號卷第五頁即ＭＤ0000000號支票影本被告背
        書；告訴人於偵審中之簽名等，送請內政部警政署刑
        事警察局鑑定至簽名筆跡有無相同者，據該局以上
　　　　開資料簽名筆跡書寫方式不同，且上開支票背書影本
　　　　欠清晰，復稱「歉難鑑定」（本院卷第四０頁、第四一
　　　　頁），嗣本院復檢送本件歷審全卷及本院依被告聲請函
　　　　調案卷（北檢八十六年度偵字第三０一八號、八十七年
　　　　度偵字第一九八七九號、八十六年度偵字第一六一０八
　　　　號、北院八十二年度促速字第一五三七九號、八十六年
　　　　度訴字第一０五七號、本院八十七年度上訴字第四三六
　　　　五號、九十一年度上更(一)字第八九八號案卷請該局就所
　　　　有告訴人及被告應訊時之署押與上開所示支票四紙背
　　　　書鑑定「周」字筆跡與何人相同，據該局於九十三年六
　　　　月十五日以刑鑑字第０九三０一二一二一八號函復稱，
　　　　上開所示支票上甲○○之「周」字簽名字跡筆劃簡單
　　　　，特徵不明顯，故「歉難鑑定」（均詳本院卷）。是綜
　　　　合前開Ａ至Ｅ所述，上開鑑定結果，均不足供為證據，
　　　  更難資為被告有利之證明甚明。
（六）再證人丙○○於本院本審審理中固證稱：伊在七信開戶後
      支票交給乙○○，支票存款送款簿存根聯的簽名是乙○○
      ，存款由乙○○存入，當時我們合夥做生意，他負責做帳
      云云（本院本審卷第八三頁）。惟證人丙○○因牽涉本案
      糾紛，經本院認其於八十一年五月十九日以證人身分出庭
      應訊時，就案情有重要關係事項供前具結，陳述：伊並不
      認識周銘嘉（甲○○之兄），而所簽支票係伊開與乙○○
      合夥做貸款生意用等語，係屬虛偽陳述，而經本院以八十
      五年度上更(一)字第一六六號依偽證罪，判處有期徒刑五月
      ，緩刑三年確定在案，此有該判決附於八十六年度偵字第
      一六一０八號偵查卷第一一頁以下可稽，是其於本院所證
      述前詞，顯與其前經認屬偽證之陳述相同，故其證詞已難
      信實。況，丙○○於偵查中已稱：簽發支票時有我、乙○○、甲○○在場，乙○○叫我開的，簽發時甲○○寫的，
      印章是乙○○蓋的，……，八四０萬元是拜託甲○○替我
      寫的，……，支票沒有整本給甲○○使用，僅有借過幾張
      給他用云云（見八十一年度偵字第一０一二六號偵查卷第
      四一至四三頁、第一九六頁，本院八十二年度上訴字第六
      六六七號卷第一六四頁），顯見被告亦曾使用丙○○之支
      票無訛，然經本院質諸丙○○是否曾有如上之供述，卻以
      不記得了云云帶過，益證其證詞之不可信。再其經本院質
      諸是否知道告訴人乙○○如何使用、調度其支票時，其亦
      答稱：不知道等語（見本院本審同前頁），足證丙○○所
      言實不足為被告有利之證明，要無疑義。
（七）綜上，被告犯罪事證明確，所辯顯係飾卸之詞，不足採信
      ，其犯行洵堪認定。
三、核被告所為係犯刑法第一百六十九條第一項之誣告罪；被告
    甲○○前於七十二年間因詐欺案件，經本院判處有期徒刑四
    月，並於七十八年一月二十五日經減刑為有期徒刑二月，七
    十八年一月一日入監執行，七十八年二月二十八日執行完畢
    ，有本院被告全國前案紀錄表在卷可稽，其於五年之內再犯
    本件有期徒刑以上之罪，係屬累犯，爰依刑法第四十七條之
    規定加重其刑。
四、原審據以論罪科刑，固非無見。惟查：被告始終均否認有交
    付系爭七張支票予告訴人，然原判決於理由一竟載「被告坦
    承有交付系爭七張支票予告訴人」，此項認定與卷內證據資
    料容有不符，尚有未洽。被告上訴意旨仍執陳詞否認犯罪，
    固無理由，惟原判決既有上開之可議，自應由本院予以撤銷
    改判。
五、爰審酌被告因告訴人對其提出詐欺告訴，竟虛構事實，誣控
    濫告，徒費司法資源至鉅，並使告訴人受有刑事處分之危險
    ，無辜受有訟累，及其犯罪動機、目的、手段、品行、智識
    程度、所生危害及犯罪後復極力否認犯行，全無悔意之態度
    等一切情狀，量處如主文第二項所示之刑示懲。
據上論斷，應依刑事訴訟法第369 條第1 項前段、第364 條、第
299 條第1 項前段，刑法第169 條第1 項、第47條，判決如主文
。
本案經檢察官賴俊雄到庭執行職務。
中　　華　　民　　國　　94　　年　　5 　　月　　31　　日
　　　　　　　　　刑事第二十庭審判長法　官  陳貽男
　　　　　　　　　　　　　　　　　  法　官  高明哲
　　　　　　　　　　　　　　　　　  法　官  許仕楓
以上正本證明與原本無異。
如不服本判決，應於收受送達後10日內向本院提出上訴書狀，其
未敘述上訴理由者，並得於提起上訴後10日內向本院補提理由書
狀（均須按他造當事人之人數附繕本）。
                                    書記官  劉貞達
中　　華　　民　　國　　94　　年　　6　 　月　　3　 　日
附錄本案論罪科刑法條全文
刑法第169 條第1 項：
意圖他人受刑事或懲戒處分，向該管公務員誣告者，處七年以下
有期徒刑。
